【裁判字號】    98,交聲,3807
【裁判日期】    981119
【裁判案由】    違反道路交通管理處罰條例聲明異議
【裁判全文】
臺灣臺北地方法院交通事件裁定            98年度交聲字第3807號
原處分機關  臺北市交通事件裁決所
異  議  人
即受處分人  甲○○
上列異議人即受處分人因違反道路交通管理處罰條例案件，對於
臺北市交通事件裁決所於98年9 月29日所為之處分（原處分案號
：北市裁罰字第裁22－AEY365306 號）聲明異議，本院裁定如下
：
    主    文
異議駁回。
    理    由
一、按汽車駕駛人拒絕接受酒精濃度測試之檢定者，處新臺幣（
    下同）60,000元罰鍰，並當場移置保管該汽車及吊銷該駕駛
    執照，且3 年內不得考領駕駛執照，道路交通管理處罰條例
    第35條第4 項前段、第67條第2 項分別定有明文。
二、本件原處分機關臺北市交通事件裁決所以異議人即受處分人
    甲○○於98年9 月14日凌晨5 時04分許，駕駛車號7928－EP
    號自用一般小客車，在臺北市○居街因疑似酒醉駕車，經執
    行巡邏勤務之臺北市政府警察局大安分局臥龍派出所員警將
    異議人攔停，因員警發現異議人有飲酒之跡象，依法欲對異
    議人進行酒精濃度檢測，然異議人卻拒絕員警實施酒精濃度
    測試，員警遂以違反道路交通管理處罰條例第35條第4 項規
    定掣單舉發。嗣因異議人於應到案日期前向原處分機關提出
    申訴，原處分機關請舉發單位調查結果，仍認異議人有前揭
    違規行為，原處分機關遂依道路交通管理處罰條例第35條第
    4 項、第67條條第2 項及違反道路交通管理事件統一裁罰標
    準表規定，裁處異議人6 萬元罰鍰，並吊銷駕駛執照，且3
    年內禁考，合先敘明。
三、異議人聲明異議意旨略以：大安分局函文所稱「該男除遲未
    出示證件外，當將酒測器取出時，該男遂拔腿狂奔」等語，
    與事實不符。當日員警將我車攔停時，因本人未帶駕、行照
    ，且員警也未要求本人出示證件，故並無「遲未出示證件」
    等情；又因本人住家就在附近，而當時心中想著趕快回去拿
    證件以免受罰，因此離開現場，況當時兩員警並未攜帶酒測
    器，也未要求酒測，更無「將酒測器取出」情事，故本人實
    無拒絕酒測之違規。為此聲明異議，請求撤銷原處分等語。
四、經查：
  (一)本件異議人於上揭時、地駕駛車號7928－EP號自用小客車，
    因疑似酒醉駕車擦撞到停放於路旁之機車，而由當時執行巡
    邏勤務之臺北市政府警察局大安分局臥龍派出所員警將異議
    人攔停，請其接受酒精測試，惟經異議人拒絕接受等情，此
    有卷附臺北市政府警察局舉發違反道路交通管理事件通知單
    1 紙附卷可稽。而原舉發機關函覆原處分機關略以：「本案
    係當場舉發案件，曾君於違規地點駕駛7928－EP號車『拒絕
    酒精濃度測定』違規事實明確，舉發員警證稱：『見該男子
    滿臉通紅、渾身散發酒味，當場要求該駕駛實施酒測，該男
    除遲未出示證件外，當將酒測器取出時，該男遂拔腿狂奔，
    失去蹤影，且該小客車（7928－EP號車）遺留現場，車鑰匙
    已由該男拔除；經於巷、弄搜尋該男蹤跡後，及查看曾男住
    家，等待至5 時4 分均未有人回應，始依曾民不配合酒精濃
    度測試，取締告發『拒絕酒精濃度測試』，並將該車移置拖
    吊廠代保管。復於8 時10分至曾男家中查看，曾男始出面回
    應，並承認酒後駕車及攔檢後逃走等，同意簽收該違規通知
    單。」等語明確，此有臺北市政府警察局大安分局98年9 月
    24日北市警安分交字第09836519600 號函在卷可憑，足認異
    議人經員警告知將進行酒精濃度測試後，仍不配合檢測並轉
    身迅速離去，是異議人之違規事實堪以認定。
  (二)異議人雖辯稱員警並未要求進行酒測，且其係為返家拿取證
    件，方離開現場云云。惟查，據本院電詢當日舉發之臺北市
    政府警察局大安分局臥龍派出所員警鄭鈞元答覆以「異議人
    下車時即滿身酒味，明顯有喝酒跡象，異議人並向巡邏員警
    表明自身身份。員警依照取締程序要求異議人出示證件，異
    議人未予理會，當員警拿出酒測器準備進行酒測時，異議人
    隨即拔腿狂奔，並將拖鞋、車輛遺留在現場。員警在現場等
    待約兩小時，並請求警網支援，異議人均未出現，員警遂以
    異議人『拒絕接受酒後測試』開單舉發。」等語明確（見本
    院公務電話記錄），由此可知員警已確實遵循舉發酒駕之程
    序流程，要求異議人出示證件並進行酒測。又依異議人駕車
    時擦撞倒路邊機車、下車後之之言行舉止及應對態度等跡象
    研判，足認異議人確有酒後駕車之情事，然於員警取出酒測
    器準備進行酒測之際，異議人卻乘隙逃離現場，異議人雖以
    其離開現場係為拿取證件而非拒絕酒測等語置辯，惟縱認異
    議人確有返家拿取證件之必要，其亦可於接受酒測後再向員
    警說明，並在員警之陪同戒護之下返家，故實難認異議人有
    何先行離開現場之正當理由。況由異議人離開現場之時機（
    員警取出酒測器時）、離開時之行為舉措（匆忙跑離現場，
    並將拖鞋、車輛滯留原地）等情形綜合判斷，亦足證異議人
    係為規避酒測而離開違規地點，是異議人確有拒絕接受酒精
    濃度測試檢定之違規行為甚明。
  (三)異議人辯稱曾於家中要求員警進行酒測而遭員警拒絕云云。
    惟查，員警抵達異議人家裡時，異議人雖確曾要求員警進行
    酒測，然因異議人此時並未駕車，進行酒測與警方之取締程
    序不符，故遭員警拒絕等情，業據本院電詢舉發員警鄭鈞元
    後查明屬實，此有本院公務電話紀錄在卷可參，是尚難以員
    警拒絕依異議人要求進行酒測檢定即遽認員警舉發過程有何
    違誤之處。又前揭道路交通管理處罰條例第35條第4 項之立
    法目的，在於不使拒絕酒精濃度測試檢定之駕駛人反而獲得
    寬典，否則無異鼓勵駕駛人拒絕接受測試。再關於處罰基礎
    ，係因人體內酒精含量由開始飲酒時之0%，依飲酒量漸漸累
    積增加，在完成飲酒時體內酒精含量達到最高，隨後依代謝
    率逐漸代謝，而人體內酒精含量倒推計算代謝率，依交通部
    運輸研究所於77年8 月間針對國人進行實驗研究指出，約為
    每小時每公升0.0628毫克（引自中央警察大學交通學系陳高
    村著「吐氣中酒精含量倒推計算過程」一文）。基此，倘駕
    駛人遭員警攔停後，積極拒絕接受酒精測試或消極推諉拖延
    ，致其體內酒精濃度因時間經過而逐漸代謝降低，對於其他
    立即配合測試之駕駛人顯有不公。是故，交通部90年8 月14
    日（90）交路字第048748號函、內政部警政署90年8 月23日
    （90）警署交字第175739號函均明示：「以警方告知駕駛人
    就經濃度測試標準及流程後，駕駛人如積極或消極拒絕測試
    ，即可判定拒絕接受酒精濃度測試，而不以駕駛人不配合時
    間長短為據」可明，故異議人縱使確實曾於自宅要求進行酒
    測，仍無礙於其先前於酒駕當下拒絕酒測違規事實之認定。
    另異議人辯稱其返家後因其母身體不適故耽擱處理時間，且
    返回現場發現車輛不見後即刻報案，並無拖延至8 時許始出
    面等語，然異議人並未提出積極證據供本院查核，且揆諸前
    揭說明，縱認異議人所言屬實，亦與本件違規事實之認定無
    涉，故異議人以前情置辯，顯係卸責之詞，並不足採。
五、綜上所述，原處分機關依違反道路交通管理處罰條例第35條
    第4 項、第67條第2 項，裁處異議人6 萬元罰鍰，並吊銷駕
    駛執照，且3 年內禁考，尚無違誤。異議人猶執前詞，指摘
    上開原處分不當，為無理由，自應將其異議駁回。
六、據上論斷，應依道路交通案件處理辦法第19條，裁定如主文
    。
中    華    民    國    98    年    11    月    19    日
                  刑事第六庭    法  官  林孟皇
本正本證明與原本無異。
如不服本裁定，應於送達後5日內向本院提出抗告狀。
中    華    民    國    98    年    11    月    19    日
                                書記官  楊雅鈞


司法院資訊處製作；財團法人民間司法改革基金會備份。
